臺灣臺中地方法院刑事判決
110年度侵訴字第65號
公  訴  人  臺灣臺中地方檢察署檢察官
被      告  陳浩奇



選任辯護人  柯連登律師（法扶律師）
上列被告因妨害性自主罪案件，經檢察官提起公訴（110年度偵
字第6886號），本院判決如下：
    主    文
丙○○對精神障礙、心智缺陷之人犯強制性交罪，處有期徒刑參
年陸月。
    犯罪事實
一、丙○○為輕度智能障礙之人，與代號AB000-A109583之甲女（卷
    內代號：AB000-A109583，真實姓名年籍詳卷，以下稱乙○）
    前曾共同就讀特殊教育學校，知悉甲女有心智缺陷，理解及表
    達能力均不佳，明顯與常人有異，為中度智能障礙之人，竟基於
    對心智缺陷之人為強制性交之犯意，於民國109年11月27日上
    午，撥打甲女之行動電話向乙○恫稱：若不配合外出做「陰道按
    摩」，即會把甲女送去精神病院等語，致甲女心生畏懼，獨自前
    往豐原火車站與丙○○見面。丙○○與甲女會合後，帶同甲女至乾
    姐即不知情代號AB000-A109583B之乙女（卷內代號：AB000-A1
    09583B，真實姓名年籍詳卷，以下稱乙女）所承租之臺中市○
    ○區○○○000巷00○0號303室，違反甲女之意願，不顧甲女之反抗
    ，先脫去甲女之褲子及內褲，再將其陰莖戴上保險套後，插
    入甲女之陰道內直至射精，對甲女強制性交得逞。嗣丙○○、乙○
    於同日22時許，與乙女見面，乙女發現乙○對丙○○感到害怕
    、厭惡及畏懼，察覺有異，乙○遂向乙女陳述上情並表示身
    體不適，乙女即於109年11月28日凌晨4時許，帶乙○至中國
    醫藥大學附設醫院就醫，惟因乙○不知如何向醫師陳述而未
    果。嗣乙○於109年11月29日返家後向其母代號AB000-A10958
    3A之甲○（卷內代號：AB000-A109583A，真實姓名年籍詳卷
    ，下稱甲○）告知上情，並報警處理而查獲上情。
二、案經甲女、丙女訴由臺中市政府警察局豐原分局報告臺灣臺中
    地方檢察署檢察官偵查起訴。
    理    由
壹、程序事項
一、按性侵害犯罪防治法所稱性侵害犯罪，係指觸犯刑法第221
    條至第227條、第228條、第229條、第332條第2項第2款、第
    334條第2款、第348條第2項第1款及其特別法之罪；因職務
    或業務知悉或持有性侵害被害人姓名、出生年月日、住居所
    及其他足資識別其身分之資料者，除法律另有規定外，應予
    保密；警察人員必要時應採取保護被害人之安全措施；行政
    機關、司法機關及軍法機關所製作必須公示之文書，不得揭
    露被害人之姓名、出生年月日、住居所及其他足資識別被害
    人身分之資訊，性侵害犯罪防治法第2條第1項、第12條定有
    明文。又裁判及其他必須公示之文書，不得揭露足以識別被
    害人身分之資訊，如確有記載之必要，得僅記載其姓氏、性
    別或以使用代號之方式行之，法院辦理性侵害犯罪案件應行
    注意事項第3條第1項規定甚明。查本件被告丙○○所犯係屬性
    侵害犯罪防治法所稱之性侵害犯罪，依前揭規定，本案判決
    書不得揭露足以識別被害人即甲女身分之資訊，故關於被害
    人及其周遭人員僅記載其代號，是本件判決書犯罪事實欄及
    理由欄內，關於被害人乙○、被害人乙○之乾姐乙女、乙○之
    母甲○等均僅記載其等代號，合先敘明。
二、證據能力部分：
　　按被告以外之人於審判外之言詞或書面陳述，除法律有規定
    者外，不得作為證據；被告以外之人於審判外之陳述，雖不
    符合刑事訴訟法第159 條之1 至第159 條之4 之規定，但經
    當事人於審判程序同意作為證據，法院審酌該言詞陳述或書
    面陳述作成時之情況，認為適當者，亦得為證據。當事人、
    代理人或辯護人於法院調查證據時，知有第159 條第1 項不
    得為證據之情形，而未於言詞辯論終結前聲明異議者，視為
    有前項之同意，刑事訴訟法第159 條第1 項、第159 條之 5
    定有明文。查本件判決認定犯罪事實所引用之被告丙○○以外
    之人於審判外之陳述，公訴人、被告及辯護人迄至言詞辯論
    終結前均未聲明異議，且經本院審酌該等證據資料製作時之
    情況，並無違法不當及證明力明顯過低之瑕疵，堪認作為證
    據應屬適當，依上開規定，均具有證據能力。至於不具供述
    性之非供述證據，並無傳聞法則之適用，該等證據既無證據
    證明係公務員違背法定程序所取得，復經本院踐行調查證據
    程序，且與本案具有關聯性，亦均有證據能力。
貳、實體事項
一、認定犯罪事實之證據及理由：
　㈠上揭犯罪事實，業據被告丙○○於警詢、偵查中、本院準備程序及審理實均坦承不諱（見偵卷第20至22、93至97頁，  本院卷第77、123、130頁），核與證人即告訴人乙○偵查中證述相符（見他卷第22至36頁），並與證人乙女、甲○警詢陳述、偵查中證述一致（見他卷第11至13、9至10、30至36、17至36頁），並有指認犯罪嫌疑人紀錄表-乙○指認、檢察事務官勘驗報告（見他字卷第5至8、51頁）、本院108年度監宣字第562號民事裁定、乙女代號與真實姓名對照表（見他字不公開卷第7至8、9頁）、被告輕度身心障礙證明影本、內政部警政署刑事警察局110年1月8日刑生字第1098034063號鑑定書、臺中市政府警察局霧峰分局國光派出所陳報單、受理刑事案件報案三聯單、受理各類案件紀錄表、員警職務報告、性侵害犯罪事件通報表、和解書影本（見偵卷第25至27、29至31、35、37、39、41、79至81、103頁）、乙○代號與真實姓名對照表、甲○代號與真實姓名對照表、乙○身分證及中度身心障礙證明正反面影本、甲○身分證及中度身心障礙證明正反面影本、乙女身分證正反面影本及身心障礙證明翻拍照片、乙○減述同意書、減述訪視紀錄表、疑似性侵害案件證物採集單、性侵害案件驗證同意書、受理疑似性侵害事件驗傷診斷書、被害人急診醫療收據、LINE翻拍被告照片、驗傷光碟及LINE對話紀錄光碟各1片（見偵不公開卷第3、5、9、11、13至15、19、21至23、25、29、31、33至35、37、39至41、43、49頁證物袋）、被害人手機數位採證報告、採證資料光碟7片等資料在卷可稽（見數採卷第5至8、第9頁存放袋），上開補強證據足以擔保被告前開任意性自白之真實性，核與事實相符，可採為證據。
　㈡被告主觀上對於乙○患有精神障礙、心智缺陷之情況已有所
    預見：
  1.按刑法第222條第1項第3款規定之加重強制性交罪，對被害
    人有無「精神、身體障礙或其他心智缺陷」加重條件之認定
    ，依立法理由之說明，雖不以被害人是否領有身心障礙手冊
    為判斷之依據，而以被害人身、心之客觀狀態作為認定之標
    準，以與保護被害人之意旨相呼應。又所謂身心障礙者，依
    身心障礙者權益保障法第5條之規定，係指有該條所列神經
    系統構造及精神、心智功能等八款事由之身體系統構造或功
    能，有損傷或不全導致顯著偏離或喪失，影響其活動與參與
    社會生活，經醫事、社會工作、特殊教育與職業輔導評量等
    相關專業人員組成之專業團隊鑑定及評估，領有身心障礙證
    明者而言。而有關身心障礙者之鑑定，依同法第6 條第3 項
    授權制定之身心障礙者鑑定作業辦法，對於相關鑑定流程、
    鑑定醫療機構之適格、鑑定醫師應負義務、鑑定結果之爭議
    與複檢等項，均有詳細規定，從而性侵害犯罪之被害人如已
    領有身心障礙手冊，則其有關身體或精神方面障礙之鑑定結
    果，在別無反證之情形，自應認已該當於上開法條所定「精
    神、身體障礙或其他心智缺陷」之加重條件（最高法院104
    年度台上字第1656號判決意旨參照）。
　2.查乙○領有中度身心障礙證明，有中華民國身心障礙證明在
    卷可參（見偵不公開卷第9頁），且證人即乙○之母甲○於偵
    查中證稱：伊是乙○母親也是法院核定之監護人，乙○領有中
    度智能障礙手冊，本來因早產智能不足，後來遭刺激後又有
    妄想症已經6、7年等語（見偵卷第47頁），且被告偵查中亦
    自承知悉乙○有中度智能障礙，之前與乙○係在同間學校就讀
    等語（見偵卷第93至94頁），是乙○確領有中度身心障礙手
    冊，並依證人乙○之母甲○之證述，可知乙○之行為舉止、情
    緒控制等均與一般常人有異，參照上開說明，足認被告知悉
    乙○係有精神障礙、心智缺陷之人。
  ㈢本案事證明確，被告犯行足堪認定，應依法論科。 　　
三、論罪科刑：
　㈠查乙○屬刑法第222條第1項第3款所稱精神障礙、心智缺陷之
    人，已如前述，而被告明知乙○為中度智能障礙之人，竟基於
    對精神障礙、心智缺陷之人為強制性交之犯意，先撥打甲女行
    動電話向乙○恫稱：若不配合外出做「陰道按摩」，即會將甲女
    送去精神病院等語，致甲女心生畏懼，後又違反甲女之意願，不
    顧甲女之反抗，壓抑並違反乙○之性自主意願，強力脫去甲女
    之褲子及內褲，再將其陰莖戴上保險套，插入甲女之陰道內
    直至射精，對甲女強制性交得逞。核被告所為，係犯刑法第22
    2條第1項第3款對精神障礙、心智缺陷之人犯強制性交罪。
　㈡按刑法第59條「犯罪之情狀顯可憫恕，認科以最低度刑仍嫌
    過重者，得酌量減輕其刑。」之立法理由中指出：本條所謂
    「犯罪之情狀可憫恕」，自係指裁判者審酌刑法第57條各款
    所列事項以及其他一切與犯罪有關之情狀之結果，認其犯罪
    足堪憫恕者而言。同法第57條規定，科刑時應審酌一切情狀
    ，尤應注意該條10款為科刑重輕之標準，而所謂「犯罪之情
    狀」與「一切情形」，並非有截然不同之領域，於裁判上酌
    減其刑時，應就犯罪一切情狀（包括第57條所列舉之10款事
    項），予以全盤考量，審酌其犯罪有無可憫恕之事由（即有
    特殊之原因與環境等等，在客觀上足以引起一般同情，以及
    宣告法定低度刑，是否猶嫌過重），以為判斷。查被告係領
    有輕度智障手冊之人，前無任何犯罪前科紀錄，有臺灣高等
    法院被告前案紀錄表在卷可參，素行尚可，被告因一時性衝
    動而犯下本件犯行，事後於偵查中及本院審理時均坦承犯行
    ，已與告訴人和解賠償新臺幣6萬元，且已給付完畢，告訴
    人乙○當庭表示願意原諒被告，告訴人之法定代理人甲○表示
    考量被告也是輕度智能不足，願意給被告一次機會，希望這
    件事情就到此為止等語（見本院卷第131頁），足徵被告犯
    後態度良好，本性非惡。從而，本院斟酌上情，認如量處法
    定最輕本刑7年以上有期徒刑，尚屬過苛，而有情輕法重之
    情，在客觀上足以引起一般人之同情，其情節尚堪憫恕，爰
    依刑法第59條之規定酌量減輕其刑。　
　㈢爰以行為人之責任為基礎，審酌被告知悉乙○有精神障礙  、
    心智缺陷之情狀，竟為滿足自己之性慾，以上開強暴之方式
    對乙○為強制性交犯行，顯未能尊重他人之性自主決定權，
    亦造成乙○嚴重心理創傷，所為實屬不當，然考量被告犯後
    始終坦認犯行，並積極與告訴人達成和解，設法彌補告訴人
    身心受創等情；兼衡被告自述高中特殊教育學校畢業之教育
    程度、畢業前做麵包工作、從事過加油站站員工作、現做出
    租腳踏車工作、日薪800元、父母離婚、與父親、祖母同住
    、住在姑姑買地自建之房子等語（見本院卷第131頁），暨
    其犯罪動機、目的、手段、犯罪所生之危害等一切情狀，量
    處如主文所示之刑。
據上論斷，應依刑事訴訟法第299條第1項前段，刑法222條第1項
第3款、第59條，判決如主文。
本案經檢察官周佩瑩提起公訴，檢察官丁○○到庭執行職務。
中　　華　　民　　國　　110 　年　　12　　月　　29　　日
              刑事第九庭 審判長 法  官 陳培維
　　　　　　　　　              法  官 陳怡珊
　　　　　　　　　              法  官 彭國能
以上正本證明與原本無異。
如不服本判決應於收受判決後20日內向本院提出上訴書狀，並應
敘述具體理由；其未敘述上訴理由者，應於上訴期間屆滿後20日
內向本院補提理由書（均須按他造當事人之人數附繕本）「切勿
逕送上級法院」。
告訴人或被害人如不服判決，應備理由具狀向檢察官請求上訴，
上訴期間之計算，以檢察官收受判決正本之日起算。
                                書記官 陳宇萱
中　　華　　民　　國　　110 　年　　12　　月　　29　　日
附錄本案論罪科刑所犯法條
中華民國刑法第222條
犯前條之罪而有下列情形之一者，處7 年以上有期徒刑：
一、二人以上共同犯之者。
二、對未滿十四歲之男女犯之者。
三、對精神、身體障礙或其他心智缺陷之人犯之者。
四、以藥劑犯之者。
五、對被害人施以凌虐者。
六、利用駕駛供公眾或不特定人運輸之交通工具之機會犯之者。
七、侵入住宅或有人居住之建築物、船艦或隱匿其內犯之者。八
、攜帶兇器犯之者。
前項之未遂犯罰之。